【裁判字號】    97,易,477
【裁判日期】    970317
【裁判案由】    恐嚇等
【裁判全文】
臺灣臺北地方法院刑事判決               97年度易字第477號
    公  訴  人  臺灣臺北地方法院檢察署檢察官
    被      告  甲○○
上列被告因恐嚇案件，經檢察官聲請簡易判決處刑（九十六年度
偵字第二四九八二號），本院受理（受理案號：九十七年度簡字
第三八八號）後，認不宜逕以簡易判決處刑，應適用通常訴訟程
序，茲判決如下：
    主    文
甲○○以加害生命、身體之事，恐嚇他人致生危害於安全，處有
期徒刑陸月，如易科罰金，以新臺幣壹仟元折算壹日。扣案如附
表所示之物沒收。
    犯罪事實
一、游建偉與乙○○係姊弟關係，為家庭暴力防治法第三條第四
    款之家庭成員關係，於民國九十六年十一月二十八日下午八
    時三十分許，在其等位於臺北縣烏來鄉忠治村忠治三十六號
    之住處內，游建偉於飲酒後，因不滿乙○○未準備晚餐仍一
    同進餐而與乙○○發生口角，進而拉扯乙○○之頭髮，並手
    持非公告列管刀械一把向乙○○揮舞（違反槍砲彈藥刀械管
    制條例部分，業經臺灣臺北地方法院檢察署檢察官為不起訴
    處分確定），當場以恐嚇乙○○生命、身體之事恫稱：「不
    要以為我不敢殺妳」等語，使乙○○心生畏懼，致生危害於
    安全。嗣經乙○○報警，為警循線查獲，始知上情。
二、案經乙○○訴由臺北縣政府警察局新店分局（下稱新店分局
    ）移送臺灣臺北地方法院檢察署檢察官偵查後聲請簡易判決
    處刑，本院受理後，認不宜逕以簡易判決處刑，適用通常訴
    訟程序。
    理    由
一、證據能力部份：
    按被告以外之人於偵查中向檢察官所為之陳述，除顯有不可
    信之情況外，得為證據。又證人依法應具結而未具結者，其
    證言不得作為證據，刑事訴訟法第一百五十九條之一第二項
    、第一百五十八條之三分別定有明文。查證人乙○○於檢察
    官偵查時所為之證述，雖屬於被告以外之人於審判外之陳述
    ，惟檢察官命其於證述前加以具結（偵查卷第六十二頁結文
    參照），且其所為之證述，客觀上無顯不可信之情況，證人
    乙○○於檢察官偵查時之證述乃具有證據能力。
二、證據之認定：
    訊據被告固不否認當日晚間於酒後與胞姊乙○○發生爭執，
    惟矢口否認有何恐嚇犯行，辯稱：我沒有拿刀子揮，也沒有
    說「不要以為我不敢殺妳」這些話云云，經查：上開犯罪事
    實，業據證人乙○○於檢察官偵查時證稱：平常是我煮菜，
    但當日沒煮，是由被告之同居人買菜回來煮，我夾菜時，被
    告就拉我頭髮，酒醉大吼大叫說「不要以為我不敢殺你」等
    語，並進房間拿刀子出來朝我揮舞，我感到很害怕，由於在
    場還有我妹妹的孩子及我女兒，小很多，我怕萬一出事就報
    警等語綦詳（同上偵查卷第六十頁至第六十一頁訊問筆錄參
    照），並有扣案如附表所示之物足憑，參以證人乙○○更因
    此事向向新店分局申請民事保護令等情，足認證人乙○○指
    訴非虛，被告確有對證人乙○○為上述之恐嚇之犯行。本件
    事證明確，應予依法論科。
三、論罪科刑法律之適用：
  (一)按家庭暴力防治法所稱家庭暴力，係指家庭成員間實施身體
    或精神上不法侵害之行為；所稱家庭暴力罪，係指家庭成員
    間故意實施家庭暴力行為而成立其他法律所規定之犯罪，家
    庭暴力防治法第二條第一項、第二項分別定有明文。查被告
    與告訴人為姊弟關係，此經彼等陳述無誤，是二人具有家庭
    暴力防治法第三條第四款所稱家庭成員關係，是核被告所為
    ，係犯刑法第三百零五條之恐嚇罪，且屬於對家庭成員間實
    施精神上之不法侵害行為，自該當家庭暴力防治法所稱之家
    庭暴力罪。惟因家庭暴力防治法對於家庭間所發生之恐嚇罪
    並無科處刑罰之規定，是以僅依刑法恐嚇罪予以論罪科刑即
    可。
  (二)爰審酌被告對於胞姐即告訴人乙○○僅因細故，即在酒醉後
    ，以粗暴之行為、恐嚇之言詞，使親人感到恐懼，且犯罪當
    時，尚有年幼子女在場見聞上開犯罪，其行為實屬非是之犯
    罪動機、目的、手段、對告訴人乙○○造成心理之傷害，犯
    罪後否認犯行、態度惡劣，而告訴人乙○○念在姊弟關係一
    場，於檢察官偵查時當庭表示願意原諒被告之意（偵查卷第
    六十頁訊問筆錄參照），反觀被告並無任何悔過之意等一切
    情狀，並參酌檢察官於聲請簡易判決處刑書之求刑，量處如
    主文所示之刑，並諭知易科罰金之折算標準。
  (三)扣案如附表所示之物，經送臺北縣政府警察局鑑定，結果認
    並非槍砲彈藥刀械管制條例所列管之刀械，有該局九十六年
    十二月二十日北縣警保字第０九六０一六００００號函在卷
    可稽（偵查卷第六十六頁至第六十七頁參照），非屬違禁物
    ，先予敘明。又被告否認扣案之刀械為其所有，表示為其子
    拾得之玩物云云；本院查：扣案之刀械長約九十五公分、金
    屬製成，顯非供一般兒童遊戲之玩具，又被告亦自承扣案之
    刀械平日由其保管等語（偵查卷第九頁調查筆錄參照），且
    經警於被告之房間內搜出等情，足認為被告所有，爰依刑法
    第三十八條第一項第二款、第三項之規定宣告沒收。
據上論斷，應依刑事訴訟法第二百九十九條第一項前段、第二百
八十四條之一，刑法第三百零五條、第四十一條第一項前段、第
三十八條第一項第二款，刑法施行法第一條之一，判決如主文。
本案經檢察官呂俊儒到庭執行職務。
中    華    民    國    97    年    3    月    17    日
                  刑事第九庭    法  官  葉珊谷
上正本與原本無異。
如不服本判決，應於判決送達後10日內，向本院提出上訴狀。
                                書記官  顏淑華
中    華    民    國    97    年    3     月    17    日
附表：
┌──┬───────┬────┬──────────┐
│編號│   物品名稱   │  數量  │  扣押物品清單編號  │
├──┼───────┼────┼──────────┤
│ 1. │非列管之武士刀│  壹支  │臺北地檢署九十六年度│
│    │              │        │青保管字第九六三號編│
│    │              │        │號1.                │
└──┴───────┴────┴──────────┘
附錄本案論罪科刑法條全文：
中華民國刑法第三百零五條：
以加害生命、身體、自由、名譽、財產之事，恐嚇他人致生危害
於安全者，處二年以下有期徒刑、拘役或三百元以下罰金。


司法院資訊處製作；財團法人民間司法改革基金會備份。
